臺灣高等法院臺中分院刑事判決
111年度侵上訴字第38號

上  訴  人  
即  被  告  林致緯
選任辯護人  李宗炎律師
上列上訴人因妨害性自主案件，不服臺灣彰化地方法院110年度
侵訴字第47號中華民國110年12月27日第一審判決（起訴案號：
臺灣彰化地方檢察署110年度偵字第10019號），提起上訴，本院
判決如下：
    主  文
上訴駁回。
甲○○緩刑參年，緩刑期間付保護管束，並應於緩刑期內向指定之
政府機關、政府機構、行政法人、社區或其他符合公益目的之機
構或團體提供陸拾小時之義務勞務，及接受受理執行之地方檢察
署所舉辦之法治教育伍場次。
    犯罪事實
一、甲○○與代號BJ000-A110121號之女子（民國00年0月生，真實
    姓名年籍詳卷，下稱Ａ女）於110年4月初透過交友軟體「探
    探」認識，甲○○在雙方聊天過程中知悉Ａ女就讀國中三年級
    ，明知Ａ女係14歲以上未滿16歲之女子，竟仍基於對14歲以
    上未滿16之女子為性交之各別犯意，分別為下列犯行：
  ㈠甲○○於110年4月4日早上，邀約Ａ女至其位在彰化縣○○鎮○○路0
    00巷00號之住處見面，並將Ａ女帶至2樓房間，於徵得Ａ女之
    同意後，以其生殖器進入Ａ女陰道內抽動之方式，與Ａ女為性
    交行為1次。
  ㈡甲○○於110年5月23日早上，再次約Ａ女至其上址住處見面，並
    將Ａ女帶至2樓房間，於徵得Ａ女之同意後，以其生殖器進入Ａ
    女陰道內抽動之方式，與Ａ女為性交行為1次，因甲○○未採取
    任何避孕措施，並射精於Ａ女之陰道內，導致Ａ女因此懷孕。
二、案經Ａ女之父（即警卷代號BJ000-A110121A號之人，真實姓
    名年籍詳卷，下稱B男）訴由彰化縣警察局田中分局報告；Ａ
    女訴由臺灣彰化地方檢察署檢察官偵查起訴。
    理  由
壹、證據能力部分 
一、本判決下述所引用上訴人即被告甲○○（下稱被告）以外之人
    於審判外之供述證據，檢察官、被告及辯護人於本院審理時
    均同意有證據能力（見本院卷第54頁），且迄本院言詞辯論
    終結前，就該等證據之證據能力，皆未聲明異議，而本院審
    酌上開供述證據資料製作時之情況，並無不當取供或證明力
    明顯過低之瑕疵，認以之作為證據應屬適當，依刑事訴訟法
    第159條之5規定，認均具有證據能力。
二、本件判決以下引用之非供述證據，經本院於審理時依法踐行
    調查證據程序，與本案待證事實具有自然之關聯性，且無證
    據證明係公務員違法取得之物，依法自得作為證據。
貳、認定犯罪事實所憑證據及理由
    上揭犯罪事實，業據被告於原審及本院審理中均坦承不諱（
    見原審卷第37、65頁，本院卷第58頁），核與證人Ａ女於警
    詢及偵訊證述之情節相符（見警卷第9至13頁、偵卷第33至3
    6頁），證人Ａ女並明確證述：我有告訴被告我未滿16歲，就
    讀國中三年級等語（見警卷第11頁、偵卷第34頁），復有Ａ
    女之指認犯罪嫌疑人紀錄表、Ａ女手繪現場圖、現場照片、
    內政部警政署刑事警察局110年9月9日刑生字第1100090235
    號鑑定書（見警卷第15至17、25至31頁）、Ａ女戶籍資料、Ａ
    女性侵害案件代號與真實姓名對照表、性侵害案件胚胎採證
    監管紀錄表、性侵害案件驗證同意書、秀傳醫療社團法人秀
    傳紀念醫院受理疑似性侵害事件驗傷診斷書（見偵卷彌封袋
    ）在卷可佐。堪認被告任意性自白核與事實相符，其犯行堪
    予認定。本案事證明確，應依法論科。
參、論罪科刑　　
    查Ａ女係95年4月生，於案發時係14歲以上未滿16歲之女子，
    被告明知及此，仍與之發生性交行為2次，核其所為，均係
    犯刑法第227條第3項對於14歲以上未滿16歲之女子為性交罪
    。其所犯2罪間，犯意各別，行為互異，應分論併罰。
肆、本院之判斷
一、原審認被告所犯對於14歲以上未滿16歲之女子為性交犯行，
    均事證明確，適用刑事訴訟法第273條之1第1項、第299條第
    1項前段，刑法第227條第3項、第51條第5款等規定，並以行
    為人之責任為基礎，審酌被告甫透過交友軟體認識Ａ女不久
    ，明知Ａ女14歲以上未滿16歲，即為滿足一己性慾，與涉世
    未深、智慮尚未成熟，不具完全性自主判斷能力之Ａ女發生
    性行為，動機及目的不良，且於第2次發生性行為時未戴保
    險套或為其他避孕措施，顯然未考慮其行為對Ａ女身體、心
    理之負面影響及後果，以致Ａ女懷孕，犯罪所生危害非輕，
    應予譴責，兼衡被告並無前科，有卷附臺灣高等法院被告前
    案紀錄表可稽，犯後終能坦承犯行，行為時尚未成年，心智
    思慮難免欠周，曾與Ａ女交往等情，有卷附其等所拍照片、Ａ
    女手機對話擷圖（Ａ女對被告帳號暱稱為「臭老公」）可按
    （警卷第43至47頁、偵卷彌封袋），並非以暴力手段為之，
    暨其自陳：我高職肄業，未婚而無子女，與母親同住在母親
    的房子，目前在當兵服役，服役之前做臨時工，當時月收入
    約新臺幣2萬元左右，沒有欠債等語之智識程度、家庭及生
    活經濟狀況、告訴人表示之意見、檢察官請求從重量刑、被
    告及其辯護人請求從輕量刑等一切情狀，分別量處如附表所
    示之刑，兼併就整體刑罰執行，斟酌考量被告犯罪時間間隔
    、其人格罪責、所犯數罪的犯罪特質及法益侵害之總體威脅
    程度，認被告對幼女性自主權及身心健康均缺少尊重、關懷
    ，經總和累加觀察，認定應執行刑時尚不宜輕減等情，依刑
    法第51條第5款規定，定應執行有期徒刑11月。經核所為認
    事用法均無違誤，量刑、定刑亦均屬妥適。
二、被告上訴意旨略以：被告與Ａ女二次性交行為，均在Ａ女身心
    健全意識清楚，在其自由意志下，經其同意而進行，縱Ａ女
    當時未滿16歲，但仍有足夠之辨別事理能力，足以就該性交
    行為了解意義及同意，原審僅以Ａ女未滿16歲，即認其無同
    意之能力，似有未斟酌本件個別情形之失，且原審量刑過重
    ，請求撤銷原判決等語。惟查：⑴按刑法第227條之罪，係以
    被害人之年齡為構成要件之一，立法意旨係衡酌未滿16歲之
    男女，身心發育未臻健全，智識尚非完足，不解性行為之真
    義，客觀上否定其具有同意為性行為之能力，所保護之法益
    ，雖非無私人之性自主權，然毋寧多係基於國民健康之公共
    利益，然此乃指被害人不具同意能力而竟同意之情形；倘根
    本違反其自由意思，而係遭行為人以強暴、脅迫、恐嚇、催
    眠術或其他違反其意願之方法而為性侵害者，應逕行論以同
    法第222條之加重強制性交罪（最高法院103年台上字第3987
    號判決意旨參照）。查Ａ女同意與被告為上開2次性交行為之
    事實，業據本院認定如前，然參照上開說明，被告所犯刑法
    第227條第3項對於14歲以上未滿16歲之女子為性交罪，所保
    護之法益除個人之性自主權外，尚包含國民健康之公共利益
    ，是以即使Ａ女同意，但因立法者否定其具有同意為性行為
    之能力，自不能解免被告之刑責，上訴意旨認Ａ女有同意為
    性行為之能力，尚不足採。⑵次按刑罰之量定，屬法院自由
    裁量之職權行使，應審酌刑法第57條所列各款事由及一切情
    狀，為酌量輕重之標準，並非漫無限制；量刑輕重係屬事實
    審法院得依職權自由裁量之事項，苟已斟酌刑法第57條各款
    所列情狀而未逾越法定刑度，不得遽指為違法；且在同一犯
    罪事實與情節，如別無其他加重或減輕之原因，下級審量定
    之刑，亦無過重或失輕之不當情形，則上級審法院對下級審
    法院之職權行使，原則上應予尊重（最高法院72年度台上字
    第6696號、75年度台上字第7033號判決意旨參照）。查原審
    就被告所犯上開2罪，已參酌上開理由，並具體斟酌刑法第5
    7條各款所列情形，且未逾法定刑之範圍，亦與罪刑相當原
    則、比例原則無違，要無輕重失衡或偏執一端之情形，量刑
    尚屬妥適。至被告於本院審理時雖已與告訴人達成和解，並
    已履行完畢，有和解筆錄及匯款單各1份在卷可稽(見本院卷
    第91至93、97頁)，惟尚難以此遽認原審之量刑有輕重失衡
    之處，本院認尚無改判較輕之刑之必要。基上所述，是以被
    告上訴所陳均無理由，應予駁回。
三、末按緩刑係附隨於有罪判決之非機構式刑事處遇，其主要目
    的在達成受有罪判決之人，在社會中重新社會化之人格重建
    功能。此所以緩刑宣告必須附帶宣告緩刑期間之意義所在。
    又行為經法院評價為不法之犯罪行為，且為刑罰科處之宣告
    後，究應否加以執行，乃刑罰如何實現之問題。依現代刑法
    之觀念，在刑罰制裁之實現上，宜採取多元而有彈性之因應
    方式，除經斟酌再三，認確無教化之可能，應予隔離之外，
    對於有教化、改善可能者，其刑罰執行與否，則應視刑罰對
    於行為人之作用而定。倘認有以監禁或治療謀求改善之必要
    ，固須依其應受威嚇與矯治之程度，而分別施以不同之改善
    措施（入監服刑或在矯治機關接受治療）；反之，如認行為
    人對於社會規範之認知並無重大偏離，行為控制能力亦無異
    常，刑罰對其效用不大，祇須為刑罰宣示之警示作用，即為
    已足，此時即非不得緩其刑之執行，並藉違反緩刑規定將入
    監執行之心理強制作用，謀求行為人自發性之改善更新。而
    行為人是否有改善之可能性或執行之必要性，固係由法院為
    綜合之審酌考量，並就審酌考量所得而為預測性之判斷，但
    當有客觀情狀顯示預測有誤時，亦非全無補救之道，法院仍
    得在一定之條件下，撤銷緩刑（參刑法第75條、第75條之1
    ），使行為人執行其應執行之刑，以符正義。由是觀之，法
    院是否宣告緩刑，有其自由裁量之職權，而基於尊重法院裁
    量之專屬性，對其裁量宜採取較低之審查密度，祇須行為人
    符合刑法第74條第1項所定之條件，法院即得宣告緩刑，與
    行為人犯罪情節是否重大，是否坦認犯行並賠償損失，並無
    絕對必然之關聯性（最高法院102年度台上字第4161號判決
    意旨參照）。查被告前未曾有任何犯罪科刑及執行前科，此
    有臺灣高等法院被告前案紀錄表在卷可稽，本院審酌被告於
    法院審理中均為認罪之陳述，且已與告訴人達成和解，賠償
    60萬元，並於審理時當庭向Ｂ男表達歉意，終能知錯悔改，
    告訴人亦表示願意原諒被告等語（見本院卷第56頁），是被
    告因年輕識淺，一時失慮而偶罹刑章，然對於社會規範之認
    知尚無重大偏離，行為控制能力亦無異常，仍有教化、改善
    之可能，倘能藉由違反緩刑規定將入監執行之心理強制作用
    ，應較直接令其入監執行更能謀求其自發性之改善。本院綜
    合上情，認被告經此偵、審程序及罪刑之宣告，應知所警惕
    ，謹言慎行，因認其所受刑之宣告，以暫不執行為適當，爰
    依刑法第74條第1項第1款之規定，併予宣告緩刑3年，以啟
    自新。又為促使被告日後得以知曉尊重法治之觀念，本院認
    除前開緩刑宣告外，實有賦予一定負擔之必要，命其應向指
    定之政府機關、政府機構、行政法人、社區或其他符合公益
    目的之機構或團體，提供60小時之義務勞務，並接受法治教
    育5場次，使其記取教訓，並培養正確之法治觀念，併依刑
    法第93條第1項第1、2款之規定，諭知其於緩刑期間付保護
    管束，俾能由觀護人予以適當督促，並發揮附條件緩刑制度
    之立意及避免短期自由刑執行所肇致之弊端，以期符合本件
    緩刑目的。被告如有違反上開負擔情節重大，足認原宣告之
    緩刑難收其預期效果，而有執行刑罰之必要者，得依刑法第
    75條之1第1項第4款之規定，撤銷其緩刑宣告，併此敘明。
據上論結，應依刑事訴訟法第368條，刑法第74條第1項第1款、
第2項第5、8款、第93條第1項第1、2款，判決如主文。
本案經檢察官陳鼎文提起公訴，檢察官乙○○到庭執行職務。
中　　華　　民　　國　　111 　年　　5 　　月　　3 　　日
            刑事第九庭   審判長法　官　紀  文  勝
                               法　官  姚  勳  昌
                               法　官  紀  佳  良 
以上正本證明與原本無異。
如不服本判決應於收受送達後20日內向本院提出上訴書狀，其未
敘述上訴理由者，並得於提起上訴後20日內向本院補提理由書狀
（均須按他造當事人之人數附繕本）「切勿逕送上級法院」。因
疫情而遲誤不變期間，得向法院聲請回復原狀。 

                               書記官  洪  鴻  權
　　　　　　　　　　　　　　　 
中　　華　　民　　國　　111 　年　　5 　　月　　3 　　日

附表
編號 犯罪事實欄       主       文  一 一之㈠ 甲○○對於十四歲以上未滿十六歲之女子為性交，處有期徒刑伍月。  二 一之㈡ 甲○○對於十四歲以上未滿十六歲之女子為性交，處有期徒刑陸月。